【裁判字號】    97,智,3
【裁判日期】    981214
【裁判案由】    損害賠償   等
【裁判全文】
臺灣高雄地方法院民事判決                 97年度智字第3號
原      告  甲○○○○○○ ○.
法定代理人  乙○○○○○○○ .
訴訟代理人  黃福雄律師
複代理人    李傑儀律師
被      告  華東科技股份有限公司
                      18號
法定代理人  丙○○
訴訟代理人  丁○○
            盧俊誠律師
上列當事人間損害賠償等事件，經本院於民國98年11月16日言詞
辯論終結，判決如下：
    主      文
原告之訴及假執行之聲請均駁回。
訴訟費用由原告負擔。
    事實及理由
壹、原告主張：伊係中華民國發明專利第177516號（公告編號第
    531870號）「增進穩固及對位之晶片接合方法」（下稱系爭
    專利）之專利權人，權利期間自民國92年5 月11日起至111
    年4 月25日止。然被告未經伊同意或授權，竟擅自使用系爭
    專利方法為訴外人南亞科技股份有限公司（下稱南科公司）
    、華東承啟科技股份有限公司（下稱華東承啟公司）所生產
    之電腦記憶體模組產品代工封裝，而不法侵害伊享有之系爭
    專利權。爰依專利法第56條第2 項、第84條第1 項規定，請
    求被告賠償損害，並排除前開侵害，賠償金額則依被告94、
    95年度因使用前述專利方法代工生產球型陣列半導體封裝所
    得利益新台幣（下同）49,525,278元計算，惟僅先一部請求
    15,000,000元。並聲明：(一)被告應給付原告15,000,000元及
    自96年8 月14日起按年息5 ％計算之利息。(二)被告不得使用
    系爭專利為任何半導體產品封裝之行為。(三)就前揭(一)項聲明
    願供擔保，請准宣告假執行。
貳、被告則以：系爭專利實係利用他人已有且公開之先前技術所
    申請，並不具有新穎性及進步性，而伊已於96年9 月28 日
    就系爭專利向智慧財產局提起舉發案。又伊就電腦記憶體模
    組產品之封測方法係由美國Tessera 公司依其所有之「
    semiconductor chip Assembles with a Fan-in Leads」「
    semiconductor chip package with center contacts 」及
    「Method of Matching a Connection Component on a
    Semiconductor Chip with Adhesives 」等專利授權所實施
    ，是伊之封測方法並未落入系爭專利之申請專利範圍內。且
    伊僅係訴外人南亞公司、華東承啟公司所生產電腦記憶體模
    組產品之眾多代工封裝廠之一，原告所取得之產品是否為伊
    所代工封測，即有疑義。又原告就損害金額之計算係屬推測
    之詞，並無實據可憑等語，資為抗辯。並聲明：(一)原告之訴
    駁回。(二)如受不利判決，願供擔保請准宣告免為假執行。
參、兩造爭執及不爭執之事項：
  (一)不爭執事項：
  1.原告係系爭專利之專利權人，權利期間自92年5 月11日起至
    111 年4 月25日止。
  2.被告係南科公司、華東承啟公司所生產電腦記憶體模組產品
    之代工封裝廠之一。
  (二)爭執事項：
  1.被告為南科公司、華東承啟公司生產之電腦記憶體模組產品
    所為之代工封裝方法，有無落入系爭專利之申請專利範圍內
    ？
  2.若被告侵害原告享有之系爭專利權，原告之損害金額應如何
    計算？
肆、本院之判斷：
一、按智慧財產案件審理法已於96年3 月28日經以總統華總一義
    字第0960035700號令公布，並經司法院於97年5 月6 日以院
    台廳行一字第0970009972號令發布定97年7 月1 日施行。而
    依該法第37條第1 項第1 款規定，於該法施行前已繫屬於地
    方法院及高等法院之智慧財產民事事件，其法院管轄及審理
    程序應依其進行程度，由該法院依該法所定程序終結之，其
    已依法定程序進行之訴訟程序，其效力不受影響。本件係屬
    於智慧財產案件審理法施行前已繫屬於地方法院之智慧財產
    民事案件，依上開法條規定，即應由本院依其進行程度，依
    智慧財產案件審理法所定程序終結之，合先敘明。
二、原告固主張被告就如起訴狀內之附表編號1 至4 之產品（本
    院卷一第7 頁）為代工封裝所使用之專利方法，已不法侵害
    其專利，惟被告否認該等產品為其公司產品。經查，本院函
    詢南科公司上開編號2 、4 產品是否均為該公司委託被告代
    工封裝，該公司回覆以：「關於鈞院函詢如附件所示之電腦
    記憶體產品（下稱函詢產品），陳報人僅就鈞院揭示之「電
    腦記憶體品牌名稱」與「記憶體標號」等函詢產品外觀資訊
    （下稱資訊）進行形式判斷，經查該兩項函詢產品均非由陳
    報人委託華東科技股份有限公司代工封裝之電腦記憶體產品
    。再者，縱使該等函詢產品依據前揭資訊判斷結果係屬陳報
    人委託華東代工封裝之產品，惟因市場上曾有冒稱陳報人名
    義製造之電腦記憶體產品且時有所聞，因此僅就外觀判斷尚
    無法確定函詢產品確為陳報人製造之產品。」等語（本院另
    案97年度智字第2 號卷三第206-207 頁）。職是之故，上開
    編號1 至4 產品是否確係由被告代工封裝，殊有可疑。
三、次按當事人主張或抗辯智慧財產權有應撤銷、廢止之原因者
    ，法院應就其主張或抗辯有無理由自為判斷；前項情形，法
    院認有撤銷、廢止之原因時，智慧財產權人於該民事訴訟中
    不得對於他造主張權利，智慧財產案件審理法第16條第1 項
    、第2 項定有明文。經查，上開編號1 至4 產品是否確係由
    被告代工封裝，固有疑義，已如前述，縱為被告所代工封裝
    者，本件原告起訴主張被告就南科公司、華東承啟公司所生
    產之電腦記憶體模組產品代工封裝侵害原告系爭專利，惟因
    被告對於原告系爭專利主張有專利權無效之事由，並提出相
    關引證為據。是本件被告既先另就系爭專利之有效性為抗辯
    ，揆諸前揭法條規定意旨，自應先就此部分爭議為釐清，蓋
    倘原告系爭專利確有無效事由，則原告據系爭無效專利請求
    被告賠償損害，即無須進一步探究。反之，若原告系爭專利
    並無被告所述存有無效之事由，即應進一步審究被告所製造
    生產之電腦記憶體模組之系爭記憶體產品是否確有侵害原告
    系爭專利權之事實，以及原告因此所受之損害若干？因此，
    系爭專利之有效性既為本件侵權行為損害賠償請求之前提要
    件，自有先予論究之必要。
四、又按關於專利權侵害之民事訴訟，當事人主張或抗辯專利權
    有應撤銷之原因，且專利權人已向智慧財產專責機關申請更
    正專利範圍者，除其更正之申請顯然不應被准許，或依准許
    更正後之請求範圍，不構成權利之侵害等，得即為本案審理
    裁判之情形外，應斟酌其更正程序之進行程度，並徵詢兩造
    之意見後，指定適當之期日。智慧財產案件審理細則第32條
    定有明文。因之，當事人提起專利權侵害民事訴訟，法院須
    判斷侵害專利權之標的物是否屬於專利權之權利範圍，以判
    斷有無侵害之事實，如當事人主張或抗辯專利權有撤銷之原
    因，而專利權人已向智慧財產專責機關申請更正，則是否有
    侵害專利權範圍，固須待智慧財產專責機關審核後，始能判
    定，惟如更正申請顯然不能被准許，或依准許更正後之申請
    範圍，不構成專利權侵害，則受理之法院即無須斟酌而即得
    為本案裁判。本院認系爭專利申請專利範圍第12項，縱經原
    告聲請主管機關准予更正，於本件亦不構成權利侵害，茲將
    系爭專利申請專利範圍第12項更正前、後之專利範圍，是否
    不具新穎性或進步性而無效，分述如后。
五、系爭專利「增進穩固及對位之晶片接合方法」之申請日為91
    年4 月26日，經智慧財產局於92年3 月26日審定並於准予專
    利，且於91年5 月11日公告，故其專利權是否有應撤銷、廢
    止之原因，自應以核准處分時所適用之90年10月24日修正公
    布之專利法規定為斷。又系爭專利之發明特徵為一種增進穩
    固及對位之晶片接合方法，利用一預浸材形成於晶片之主動
    面，當接合晶片於基板時，該預浸材結合晶片與基板，以提
    供良好之支撐與凸塊對位，在熱壓合後，可精確地經由複數
    個非可迴焊性凸塊電性連接晶片與基板。
六、關於系爭專利更正前申請專利範圍第12項是否不具新穎性或
    進步性而無效部分：
  (一)系爭專利更正前申請專利範圍第12項為一種增進表面接合之
    晶片組合構造，其包含：一晶片，其係具有一主動面，在該
    主動面上係形成有一保護層[passivation layer]以及複數
    個顯露於該保護層之焊墊；及至少一預浸材[prepreg]，其
    係形成該保護層上，其中該預浸材係不覆蓋至該些焊墊。
  (二)被告抗辯系爭專利不具新穎性或進步性，提出下列證據：
    證據1 ：2002年1 月12日申請，2004年6 月1 日公告之美國
            專利US0000000 號（ 即被證7 之附件32）。
    證據2 ：2000年1 月25日公告之美國專利US0000000 號（即
            被證7 之附件33）。
    證據3 ：1997年1 月3 日公告之美國專利US0000000 號（即
            被證7 之附件34）。
    證據4 ：1999年10月26日公告之美國專利US0000000 號（即
            被證7 之附件35）。
    證據5 ：1998年7 月7 日公告之美國專利US0000000 號（即
            被證7 之附件36）。
    證據6 ：1992年9 月15日公告之美國專利US0000000 號（即
            被證7 之附件37）。
    茲將被告抗辯系爭專利更正前申請專利範圍第12項不具新穎
    性或進步性之爭點整理如附表一所示。
  (三)附表爭點1 系爭專利申請專利範圍第12項是否不具新穎性或
    進步性部分：
    證據1 係2002年1 月12日申請，2004年6 月1 日公告之美國
    專利US0000000 號，其公告日晚於系爭專利之申請日2002年
    4 月26日，故不具證據力。原告雖引用證據一之說明書「發
    明背景」中之先前技術（prior art ）內容，並稱證據一之
    申請日2002年1 月12日早於系爭專利之申請日，故其前案技
    術自早於係爭專利之申請日。惟原告欲引用之先前技術係記
    載於證據一中，視同隨證據一同時公開，即2004年6 月1 日
    ，晚於系爭專利之申請日，並不具證據力。該先前技術於系
    爭專利申請日前是否已經公開，並非證據一所能證明。故證
    據一（之前案技術）並無法證明系爭專利申請專利範圍第1
    項不具新穎性及進步性。
  (四)附表爭點2 系爭專利申請專利範圍第12項是否不具新穎性部
    分：
  1.系爭專利申請專利範圍第12項之預浸材[prepreg] 之定義：
    依系爭專利內部證據，系爭專利說明書第7 頁第2 至7 行所
    載：「在該晶片10之主動面11並以印刷或黏貼等方式形成有
    預浸材31〔prepreg 〕，如環氧化合物〔epoxy 〕、BT樹脂
   〔Bis-maleimide Triazine resin 〕或含浸熱固性樹脂之玻
    璃纖維布〔glass fiber 〕，該預浸材31係不覆蓋晶片10之
    焊墊12及凸塊14，其中該預浸材31係具有B-階段〔B-stage
    〕之特性，即為半固化膠態。」等語。
  2.證據5 係1998年7 月7 日公告之美國專利US0000000 號，其
    揭示一種Lead-on-chip的半導體晶片之封裝及方法，查證據
    5 之圖6A與圖6B之結構已揭示一保護層128 形成於晶片126
    之主動面上（見第4 欄第45至53行），並有複數個顯露於該
    保護層之電極墊（124 ），此外並有黏著材（142 ）其係由
    電絕緣之例如polyimide 、epoxy （環氧化合物）、
    polyimid e siloxane 、及polyether amide 等形成，而且
    該黏著材係被預燒至B-stage 的狀態（見第2 欄54至65行）
    ，此外，該黏著材係不覆蓋至該些該電極墊。其中電極墊相
    當於系爭專利申請專利範圍第12項之焊墊，而黏著材即相當
    於系爭專利申請專利範圍第12項之預浸材。由上敘述可知，
    證據五完全揭示了系爭專利申請專利範圍第12項之內容。
  3.此外，在證據5 之先前技術介紹中，見證據5 之圖1A及2A以
    及第1 欄第26至34行亦揭示了晶片20之主動面24上形成有電
    極墊22，且黏著材30形成於主動面上，並且不覆蓋電極墊；
    此外，第55至62行中亦揭示黏著材形成於polyimide （聚亞
    醯安胺，電絕緣）膜上，故該主動面24上亦形成有一不覆蓋
    電極墊22之聚亞醯安胺膜，相當於系爭專利申請專利範圍第
    1 項之保護層，且該黏著層係預燒成B-stage （即半固體狀
    態），並揭示該黏著材料可為熱固性環氧化合物（
    thermosetting epoxy ）。由上敘述可知，證據五亦完全揭
    示了系爭專利申請專利範圍第12項之內容。
  4.原告主張：證據5 晶片主動面係與「導線架」接合，而非與
    「基板」接合等語，惟是否與「基板」接合，並非系爭專利
    申請專利範圍第12項所界定特徵，原告此主張並非可採。
  5.綜合上述，證據5 完全揭示了系爭專利申請專利範圍第12項
    之內容，故證據5 可證明系爭專利申請專利範圍第12項違反
    專利法第20條第1 項第1 款而不具新穎性。
  (五)附表爭點3 系爭專利申請專利範圍第12項是否不具進步性部
    分：
    證據2 係2000年1 月25日公告之美國專利US0000000 號，其
    揭示一種聯接導線架及半導體晶片之方法。證據2 之圖1 及
    圖2 揭示一晶片組合結構，包含一晶片14與一黏著材16，晶
    片14之主動面上並形成有焊墊20，該黏著材不覆蓋至晶片之
    焊墊（見第4 欄第46至48行），此外，該黏著材16可先被預
    燒成B-stage 或半固化（見第5 欄第53至56行），惟證據2
    中並未揭示如系爭專利申請專利範圍第12項中「保護層」之
    結構，明顯與系爭專利申請專利範圍第12項之結構不同，且
    證據2 亦未有形成該保護層之教示或隱喻，故依證據2 尚難
    證明系爭專利申請專利範圍第12項違反專利法第20條第2項
    而不具進步性。
  (六)附表爭點4 系爭專利申請專利範圍第12項是否不具進步性部
    分：
    如爭點2 前所述，證據5 已可證明系爭專利申請專利範圍第
    12項不具新穎性，而新穎性為進步性的基礎，故證據5 自亦
    可證明系爭專利申請專利範圍第12項不具進步性，而證據5
    結合證據5 之先前技術亦自可證明系爭專利申請專利範圍不
    具進步性。
  (七)附表爭點5 系爭專利申請專利範圍第12項是否不具進步性部
    分：
  1.證據2 係2000年1 月25日公告之美國專利US0000000 號，其
    揭示一種聯接導線架及半導體晶片之方法。證據2 之圖1 及
    圖2 揭示一晶片組合結構，包含一晶片14與一黏著材16，晶
    片14之主動面上並形成有焊墊20，該黏著材不覆蓋至晶片之
    焊墊（見第4 欄第46至48行），此外該黏著材16可先被預燒
    成B-stage 或半固化（見第5 欄第53至56行），惟查，證據
    2 中並未揭示如系爭專利申請專利範圍第12項中「保護層」
    之結構，明顯與系爭專利申請專利範圍第12項之結構不同。
    證據3 係1997年1 月3 日公告之美國專利US0000000 號，其
    揭示一種電子元件層疊封裝方法，被告指出由證據3 圖2 及
    第2 欄第62至65行可知晶片22b 之主動面上形成有一保護層
    （passivation layer ）與複數個顯露於該保護層之金屬端
    子（鋁），此外，圖8 及第6 欄第12至20行及摘要第16至18
    行揭示一B-stage 黏膠110 形成於晶片之保護層。此乃被告
    主張證據2 結合證據3 可以證明系爭專利申請專利範圍第12
    項不具進步性之理由。
  2.惟查，證據2 中並未揭示如系爭專利申請專利範圍第12項中
    「保護層」之結構，明顯與系爭專利申請專利範圍第12項之
    結構不同，而證據3 揭示之技術內容乃是一種電子元件層疊
    封裝方法，其中黏膠係做為層與層之間的黏著劑，其係覆蓋
    於元件之整體表面，與系爭專利申請專利範圍第12項不覆蓋
    至焊墊之結構及目的完全不同，該技術領域中具通常知識者
    並無法結合證據2 及證據3 而完成系爭專利申請專利範圍第
    12項之特徵，故證據2 結合證據3 尚無法證明系爭專利申請
    專利範圍第12項違反專利法第20條第2 項而不具進步性。
  (八)附表爭點6 系爭專利申請專利範圍第12項是否不具進步性部
    分：
  1.證據4 係1999年10月26日公告之美國專利US0000000 號，其
    揭示一種TAB 半導體裝置之製造方法，被告指出由證據4 之
    圖3 及第6 欄第10至14行揭示結構包括晶片1 及樹脂膜7a，
    該晶片係具有一主動面及複數個焊墊1a，此外，claim15 及
    第2 欄第28至30行揭示該樹脂膜為一種具有B-stage 之環氧
    化物或BT樹脂，其作用為接合晶片與經基板。惟查，證據2
    中並未揭示如系爭專利申請專利範圍第12項中「保護層」之
    結構。證據3 係1997年1 月3 日公告之美國專利US0000000
    號，其揭示一種電子元件層疊封裝方法，被告指出由證據3
    圖2 及第2 欄第62至65行可知晶片22b 之主動面上形成有一
    保護層（passivation layer ）與複數個顯露於該保護層之
    金屬端子（鋁），此外，圖8 及第6 欄第12至20行及摘要第
    16 至18 行揭示一B- stage黏膠110 形成於晶片之保護層。
    此乃被告主張證據3 結合證據4 可以證明系爭專利申請專利
    範圍第1 項不具進步性之緣由。
  2.惟查，證據4 之圖3 中之樹脂膜7a係用來接合晶片與經基板
    ，而且由圖2A至圖2C該結構組合之步驟很清楚可知該樹脂膜
    5a（相當於圖3 之7a）接合前係行成於基板4 之上，而非晶
    片上，故其與系爭專利申請專利範圍第12項預浸材係形成該
    保護層上，且其中該預浸材係不覆蓋至該些焊墊之節結構並
    不相同，亦即證據4 並未揭示如系爭專利申請專利範圍第12
    項之單離結構，兩者目的及結構明顯不同，此外，證據4 亦
    未揭示保護層之結構。而證據3 揭示之技術內容乃是一種電
    子元件層疊封裝方法，其中黏膠係做為層與層之間的黏著劑
    ，其係覆蓋於元件之整體表面，與系爭專利申請專利範圍第
    12項不覆蓋至焊墊之結構及目的完全不同，該技術領域中具
    通常知識者並無法結合證據3 及證據4 而完成系爭專利申請
    專利範圍第12項之特徵，故證據3 結合證據4 尚無法證明系
    爭專利申請專利範圍第12項違反專利法第20條第2 項而不具
    進步性。
  (九)附表爭點7 系爭專利申請專利範圍第12項是否不具進步性部
    分：
  1.如爭點2 所述，證據5 已可證明系爭專利申請專利範圍第12
    項不具新穎性，而新穎性為進步性的基礎，故證據5 自亦足
    以證明系爭專利申請專利範圍第12項不具進步性。
  2.另證據3 揭示之技術內容乃是一種電子元件層疊封裝方法，
    其中黏膠係做為層與層之間的黏著劑，其係覆蓋於元件之整
    體表面，與系爭專利申請專利範圍第12項不覆蓋至焊墊之結
    構及目的完全不同，故證據3 並無法更進一步輔助證明系爭
    專利申請專利範圍第12項不具進步性。惟如上所述，證據5
    已足可證明系爭專利申請專利範圍第12項不具進步性，故證
    據5 結合證據3 自亦可以證明系爭專利申請專利範圍第12項
    不具進步性。
  (十)附表爭點8 系爭專利申請專利範圍第12項是否不具進步性部
    分：
  1.證據6 係1992年9 月15日公告之美國專利US0000000 號，其
    揭示一種半導體晶片組裝結構，被告指出證據6 圖7 及第14
    欄第19至28、43至45行揭示元件120 為晶片，122 為晶片正
    面（相當於晶片之主動面），130 為晶片接點（相當於晶片
    焊墊），140 為服貼底層，138 為頂層，150 為引線，148
    為端子，頂層138 設有引線150 及端子148 ，另於證據6 第
    14 欄 第37至43行，形成於該晶片正面122 上之服貼層140
    為B-Stage 物質，用以穩固結合該晶片正面122 與頂層138
    。證據3 係1997年1 月3 日公告之美國專利US0000000 號，
    其揭示一種電子元件層疊封裝方法，被告指出由證據3 圖2
    及第2 欄第62至65行可知晶片22b 之主動面上形成有一保護
    層（passivation layer ）與複數個顯露於該保護層之金屬
    端子（鋁），此外，圖8 及第6 欄第12至20行及摘要第16至
    18行揭示一B-stage 黏膠110 形成於晶片之保護層。此乃被
    告主張證據3 結合證據6 可以證明系爭專利申請專利範圍第
    12項不具進步性之緣由。
  2.惟查，證據6 中並未揭示如系爭專利申請專利範圍第12項中
    「保護層」之結構，明顯與系爭專利申請專利範圍第12項之
    結構不同，而證據3 揭示之技術內容乃是一種電子元件層疊
    封裝方法，其中黏膠係做為層與層之間的黏著劑，其係覆蓋
    於元件之整體表面，與系爭專利申請專利範圍第12項不覆蓋
    至焊墊之結構及目的完全不同，該技術領域中具通常知識者
    並無法結合證據3 及證據6 而完成系爭專利申請專利範圍第
    12項之特徵，故證據3 結合證據6 尚無法證明系爭專利申請
    專利範圍第12項違反專利法第20條第2 項而不具進步性。
  (十一)附表爭點9 即系爭專利申請專利範圍及說明書記載問題部分
    ：
    被告固主張系爭專利申請專利範圍第1項及說明書有記載不
    一、或記載不明確等問題，認為系爭專利不可供產業上利用
    ，而有違專利法第19條、第20條第1 項前段、第71條第3 、
    4 項情事等語，惟查，系爭專利說明書所界定應屬明確，並
    無發現有不載明實施必要之事項，或記載不必要之事項，而
    使實施成為不可能或困難者，或說明書之記載非發明之真實
    方法者之情事，且被告所列舉事項應屬該技術領域中具通常
    知識者參酌系爭專利說明書而仍能據以實施，尚難指稱系爭
    專利不具產業上利用性及違反專利法第19條、第20條第1項
    前段、第71條第3、4 項。
  (十二)綜上，系爭專利之有效性乃為本件侵權行為損害賠償請求之
    前提要件，而經本院比對系爭專利修正前申請專利範圍第12
    項與被告所提引證資料，認為系爭專利之有效性確有消極事
    由存在，即被告抗辯系爭專利依申請核准時之專利法（即90
    年10月24日修正公布之專利法）第71條第1 款規定，應不得
    取得專利權，而具有應予撤銷之原因，應屬可採，已詳述如
    上，則依智慧財產案件審理法第16條第2 項規定，原告於本
    件民事訴訟中自不得以系爭專利權對於被告主張權利。
七、關於系爭專利更正後申請專利範圍第12項是否不具新穎性或
    進步性而無效部分：
  (一)系爭專利更正後申請專利範圍第12項（是否准予更正尚待智
    慧財產局審查）為一種增進表面接合之晶片組合構造，其包
    含：一晶片，其係具有一主動面，在該主動面上係形成有一
    保護層[passivation layer]以及複數個顯露於該保護層之
    焊墊；及至少一預浸材[prepreg] ，其係形成該保護層上，
    用以接合至一基板，其中該預浸材係不覆蓋至該些焊墊。
  (二)附表爭點1 系爭專利申請專利範圍第12項是否不具新穎性或
    進步性部分：
    證據1 係2002年1 月12日申請，2004年6 月1 日公告之美國
    專利US0000000 號，其公告日晚於系爭專利之申請日2002年
    4 月26日，故不具證據力。原告雖引用證據一之說明書「發
    明背景」中之先前技術（prior art ）內容，並稱證據一之
    申請日2002年1 月12日早於系爭專利之申請日，故其前案技
    術自早於系爭專利之申請日。惟原告欲引用之先前技術係記
    載於證據一中，視同隨證據一同時公開，即2004年6 月1日
    ，晚於系爭專利之申請日，並不具證據力。該先前技術於系
    爭專利申請日前是否已經公開，並非證據一所能證明。故證
    據一（之前案技術）並無法證明系爭專利申請專利範圍第1
    項不具新穎性及進步性。
  (三)附表爭點2 系爭專利申請專利範圍第12項是否不具新穎性部
    分：
  1.系爭專利申請專利範圍第12項之預浸材[prepreg] 之定義：
    依系爭專利內部證據，系爭專利說明書第7 頁第2 至7 行所
    載：「在該晶片10之主動面11並以印刷或黏貼等方式形成有
    預浸材31 〔prepreg〕，如環氧化合物〔epoxy 〕、BT樹脂
    〔Bis-maleimide Triazine resin〕或含浸熱固性樹脂之玻
    璃纖維布〔glass fiber 〕，該預浸材31係不覆蓋晶片10之
    焊墊12及凸塊14，其中該預浸材31係具有B-階段〔B-stage
    〕之特性，即為半固化膠態。」等語。
  2.證據5 係1998年7 月7 日公告之美國專利US0000000 號，其
    揭示一種Lead-on-chip的半導體晶片之封裝及方法，查證據
    5 之圖6A與圖6B之結構已揭示一保護層128 形成於晶片126
    之主動面上（見第4 欄第45至53行），並有複數個顯露於該
    保護層之電極墊（124 ），此外，並有黏著材（142 ）其係
    由電絕緣之例如polyimide 、epoxy（環氧化合物）、
    polyimide siloxane及polyether amide 等形成，而且該黏
    著材係被預燒至B-stage 的狀態（見第2 欄54至65行），此
    外，該黏著材係不覆蓋至該些該電極墊。其中電極墊相當於
    系爭專利申請專利範圍第12項之焊墊，而黏著材即相當於系
    爭專利申請專利範圍第12項之預浸材。
  3.此外，在證據5 之先前技術介紹中，見證據5 之圖1A及2A以
    及第1 欄第26至34 行 亦揭示了晶片20之主動面24上形成有
    電極墊22，且黏著材30形成於主動面上，並且不覆蓋電極墊
    ；此外第55至62行中亦揭示黏著材形成於polyimide （聚亞
    醯安胺，電絕緣）膜上，故該主動面24上亦形成有一不覆蓋
    電極墊22之聚亞醯安胺膜，相當於系爭專利申請專利範圍第
    1 項之保護層，且該黏著層係預燒成B-stage （即半固體狀
    態），並揭示該黏著材料可為熱固性環氧化合物
     (thermosetting epoxy)。
  4.惟查，系爭專利範圍第12項之更正係將界定晶片主動面係「
    接合至一基板」，而證據5 晶片主動面係與「導線架」接
    合，而非與「基板」接合，故證據5 揭示之結構尚難稱與系
    爭專利申請專利範圍第12項揭示之特徵完全相同。
  5.綜合上述，證據5揭示之結構尚難稱與系爭專利申請專利範
    圍第12項揭示之特徵完全相同，故證據5尚無法證明系爭專
    利申請專利範圍第12項不具新穎性。
  (四)附表爭點3 系爭專利申請專利範圍第12項是否不具進步性部
    分：
    證據2 係2000年1 月25日公告之美國專利US0000000 號，其
    揭示一種聯接導線架及半導體晶片之方法。證據2 之圖1 及
    圖2 揭示一晶片組合結構，包含一晶片14與一黏著材16，晶
    片14之主動面上並形成有焊墊20，該黏著材不覆蓋至晶片之
    焊墊（見第4 欄第46至48行），此外，該黏著材16可先被預
    燒成B-stage 或半固化（見第5 欄第53至56行），惟查，證
    據2 中並未揭示如系爭專利申請專利範圍第12項中「保護層
    」之結構，明顯與系爭專利申請專利範圍第12項之結構不同
    ，且證據2 亦未有形成該保護層之教示或隱喻，故綜合上述
    ，依據證據2 尚難證明系爭專利申請專利範圍第12項違反專
    利法第20條第2 項而不具進步性。
  (五)附表爭點4 系爭專利申請專利範圍第12項是否不具進步性部
    分：
  1.系爭專利申請專利範圍第12項之預浸材[prepreg] 之定義：
    依系爭專利內部證據，系爭專利說明書第7 頁第2 至7 行所
    載：「在該晶片10之主動面11並以印刷或黏貼等方式形成有
    預浸材31 〔prepreg〕，如環氧化合物〔epoxy 〕、BT樹脂
    〔Bis-maleimide Triazine resin〕或含浸熱固性樹脂之玻
    璃纖維布〔glass fiber 〕，該預浸材31係不覆蓋晶片10之
    焊墊12及凸塊14，其中該預浸材31係具有B-階段〔B-stage
    〕之特性，即為半固化膠態。」等語。
  2.證據5 係1998年7 月7 日公告之美國專利US0000000 號，其
    揭示一種Lead-on-chip的半導體晶片之封裝及方法，查證據
    5 之圖6A與圖6B之結構已揭示一保護層128 形成於晶片126
    之主動面上（見第4 欄第45至53行），並有複數個顯露於該
    保護層之電極墊（124 ），此外，並有黏著材（142 ）其係
    由電絕緣之例如polyimide 、epoxy(環氧化合物) 、
    polyimide siloxane及polyether amide 等形成，而且該黏
    著材係被預燒至B-stage 的狀態（見第2 欄54至65行），此
    外，該黏著材係不覆蓋至該些該電極墊。其中電極墊相當於
    系爭專利申請專利範圍第12項之焊墊，而黏著材即相當於系
    爭專利申請專利範圍第12項之預浸材。此外，在證據5 之先
    前技術介紹中，見證據5 之圖1A及2A以及第1 欄第26至34
    行亦揭示了晶片20之主動面24上形成有電極墊22，且黏著材
    30形成於主動面上，並且不覆蓋電極墊；此外，第55至62行
    中亦揭示黏著材形成於polyimide （聚亞醯安胺，電絕緣）
    膜上，故該主動面24上亦形成有一不覆蓋電極墊22之聚亞醯
    安胺膜，相當於系爭專利申請專利範圍第1 項之保護層，且
    該黏著層係預燒成B-stage （即半固體狀態），並揭示該黏
    著材料可為熱固性環氧化合物（thermosetting epoxy ）。
  3.系爭專利範圍第12項之更正雖將界定晶片主動面係「接合至
    一基板」，而證據5 晶片主動面係與「導線架」接合，而非
    與「基板」接合，惟證據5 揭示一種Lead-on-chip的半導體
    晶片之封裝及方法，其技術領域與系爭案相同，而將晶片接
    合至基板乃該技術領域之通常技術，為熟悉該項技術者所能
    輕易置換完成，而且未有不可預期之功效，難謂具進步性。
  4.綜合上述，證據5 可證明系爭專利申請專利範圍第12項不具
    進步性，而證據5 結合證據5 之先前技術自亦可證明系爭專
    利申請專利範圍不具進步性。
  (六)附表爭點5 系爭專利申請專利範圍第12項是否不具進步性部
    分：
  1.證據2 係2000年1 月25日公告之美國專利US0000000 號，其
    揭示一種聯接導線架及半導體晶片之方法。證據2 之圖1 及
    圖2揭 示一晶片組合結構，包含一晶片14與一黏著材16，晶
    片14之主動面上並形成有焊墊20，該黏著材不覆蓋至晶片之
    焊墊（見第4 欄第46至48行），此外，該黏著材16可先被預
    燒成B-stage 或半固化( 見第5 欄第53至56行) ，惟查，證
    據2 中並未揭示如系爭專利申請專利範圍第12項中「保護層
    」之結構，明顯與系爭專利申請專利範圍第12項之結構不同
    。證據3 係1997年1 月3 日公告之美國專利US0000000 號，
    其揭示一種電子元件層疊封裝方法，被告指出由證據3 圖2
    及第2 欄第62至65行可知晶片22b 之主動面上形成有一保護
    層（passivation layer ）與複數個顯露於該保護層之金屬
    端子（鋁），此外，圖8 及第6 欄第12至20行及摘要第16至
    18行揭示一B-stage 黏膠110 形成於晶片之保護層。此乃被
    告主張證據2 結合證據3 可以證明系爭專利申請專利範圍第
    12項不具進步性之理由。
  2.惟查，證據2 中並未揭示如系爭專利申請專利範圍第12項中
    「保護層」之結構，明顯與系爭專利申請專利範圍第12項之
    結構不同，而證據3 揭示之技術內容乃是一種電子元件層疊
    封裝方法，其中黏膠係做為層與層之間的黏著劑，其係覆蓋
    於元件之整體表面，與系爭專利申請專利範圍第12項不覆蓋
    至焊墊之結構及目的完全不同，該技術領域中具通常知識者
    並無法結合證據2 及證據3 而完成系爭專利申請專利範圍第
    12 項 之特徵，故證據2 結合證據3 尚無法證明系爭專利申
    請專利範圍第12項違反專利法第20條第2 項而不具進步性。
  (七)附表爭點6 系爭專利申請專利範圍第12項是否不具進步性部
    分：
  1.證據4 係1999年10月26日公告之美國專利US0000000 號，其
    揭示一種TAB 半導體裝置之製造方法，被告指出由證據4 之
    圖3及 第6 欄第10至14行揭示結構包括晶片1 及樹脂膜7a，
    該晶片係具有一主動面及複數個焊墊1a，此外claim15 及第
    2 欄第28 至30 行揭示該樹脂膜為一種具有B-stage 之環氧
    化物或BT樹脂，其作用為接合晶片與經基板。惟經查證據2
    中並未揭示如系爭專利申請專利範圍第12項中「保護層」之
    結構。證據3 係1997年1 月3 日公告之美國專利US0000000
    號，其揭示一種電子元件層疊封裝方法，被告指出由證據3
    圖2 及第2 欄第62至65行可知晶片22b 之主動面上形成有一
    保護層(passivation layer) 與複數個顯露於該保護層之金
    屬端子( 鋁) ，此外，圖8 及第6 欄第12至20行及摘要第16
    至18行揭示一B- stage黏膠110 形成於晶片之保護層。因此
    被告主張證據3 結合證據4可 以證明系爭專利申請專利範圍
    第1 項不具進步性。
  2.惟查，證據4 之圖3 中之樹脂膜7a係用來接合晶片與經基板
    ，且由圖2A至圖2C該結構組合之步驟很清楚可知該樹脂膜5a
    （相當於圖3 之7a）接合前係行成於基板4 之上，而非晶片
    上，故其與系爭專利申請專利範圍第12項預浸材係形成該保
    護層上，且其中該預浸材係不覆蓋至該些焊墊之節結構並不
    相同，亦即證據4 並未揭示如系爭專利申請專利範圍第12項
    之單離結構，兩者目的及結構明顯不同，此外，證據4 亦未
    揭示保護層之結構。而證據3 揭示之技術內容乃是一種電子
    元件層疊封裝方法，其中黏膠係做為層與層之間的黏著劑，
    其係覆蓋於元件之整體表面，與系爭專利申請專利範圍第12
    項不覆蓋至焊墊之結構及目的完全不同，該技術領域中具通
    常知識者並無法結合證據3 及證據4 而完成系爭專利申請專
    利範圍第12項之特徵，故證據3 結合證據4 尚無法證明系爭
    專利申請專利範圍第12項違反專利法第20條第2 項而不具進
    步性。
  (八)附表爭點7 系爭專利申請專利範圍第12項是否不具進步性部
    分：
  1.如爭點4 所述，證據5 足可證明系爭專利申請專利範圍第12
    項不具進步性。
  2.另證據3 揭示之技術內容乃是一種電子元件層疊封裝方法，
    其中黏膠係做為層與層之間的黏著劑，其係覆蓋於元件之整
    體表面，與系爭專利申請專利範圍第12項不覆蓋至焊墊之結
    構及目的完全不同，故證據3 並無法更進一步輔助證明系爭
    專利申請專利範圍第12項不具進步性。惟如上所述，證據5
    已足可證明系爭專利申請專利範圍第12項不具進步性，故證
    據5 結合證據3 自亦可以證明系爭專利申請專利範圍第12項
    不具進步性。
  (九)附表爭點8 系爭專利申請專利範圍第12項是否不具進步性部
    分：
  1.證據6 係1992年9 月15日公告之美國專利US0000000 號，其
    揭示一種半導體晶片組裝結構，被告指出證據6 圖7 及第14
    欄第19至28、43至45行揭示元件120 為晶片，122 為晶片正
    面（相當於晶片之主動面），130 為晶片接點（相當於晶片
    焊墊），140 為服貼底層，138 為頂層，150 為引線，148
    為端子，頂層138 設有引線150 及端子148 ，另於證據6 第
    14 欄 第37至43行，形成於該晶片正面122 上之服貼層140
    為B-Stage 物質，用以穩固結合該晶片正面122 與頂層138
    。證據3 係1997年1 月3 日公告之美國專利US0000000 號，
    其揭示一種電子元件層疊封裝方法，被告指出由證據3 圖2
    及第2 欄第62至65行可知晶片22b 之主動面上形成有一保護
    層（passivation layer ）與複數個顯露於該保護層之金屬
    端子（鋁），此外，圖8 及第6 欄第12至20行及摘要第16至
    18行揭示一B-stage 黏膠110 形成於晶片之保護層。此乃被
    告主張證據3 結合證據6 可以證明系爭專利申請專利範圍第
    12項不具進步性之理由。
  2.惟查，證據6 中並未揭示如系爭專利申請專利範圍第12項中
    「保護層」之結構，明顯與系爭專利申請專利範圍第12項之
    結構不同，而證據3 揭示之技術內容乃是一種電子元件層疊
    封裝方法，其中黏膠係做為層與層之間的黏著劑，其係覆蓋
    於元件之整體表面，與系爭專利申請專利範圍第12項不覆蓋
    至焊墊之結構及目的完全不同，該技術領域中具通常知識者
    並無法結合證據3 及證據6 而完成系爭專利申請專利範圍第
    12項之特徵，故證據3 結合證據6 尚無法證明系爭專利申請
    專利範圍第12項違反專利法第20條第2 項而不具進步性。
  (十)附表爭點9 即系爭專利申請專利範圍及說明書記載問題部分
    ：
    被告固主張系爭專利申請專利範圍第1項及說明書有記載不
    一、或記載不明確等問題，認為系爭專利不可供產業上利用
    ，而有違專利法第19條、第20條第1 項前段、第71條第3 、
    4 項情事等語，惟查，系爭專利說明書所界定應屬明確，並
    無發現有不載明實施必要之事項，或記載不必要之事項，而
    使實施成為不可能或困難者，或說明書之記載非發明之真實
    方法者之情事，且被告所列舉事項應屬該技術領域中具通常
    知識者參酌系爭專利說明書而仍能據以實施，尚難指稱系爭
    專利不具產業上利用性及違反專利法第19條、第20條第1項
    前段、第71條第3、4 項。
  (十一)綜上，系爭專利之有效性乃為本件侵權行為損害賠償請求之
    前提要件，而經本院比對系爭專利修正後申請專利範圍第12
    項與被告所提引證資料，認為系爭專利之有效性確有消極事
    由存在，即被告抗辯系爭專利依申請核准時之專利法（即90
    年10月24日修正公布之專利法）第71條第1 款規定，應不得
    取得專利權，而具有應予撤銷之原因，應屬可採，亦詳述如
    上，則依智慧財產案件審理法第16條第2 項規定，原告於本
    件民事訴訟中自亦不得以系爭專利權對於被告主張權利。
伍、從而，原告主張被告就南科公司、華東承啟公司所生產之電
    腦記憶體模組產品為代工封裝，不法侵害其享有之系爭專利
    權，依專利法第56條第2 項、第84條第1 項規定，請求被告
    賠償所受損害及排除其侵害，洵屬無據，應予駁回。原告之
    訴既經駁回，其假執行之聲請已失所附麗，應併駁回之。
陸、本件判決之基礎已臻明確，兩造其餘之攻擊防禦方法及舉證
    ，於判決結果無影響，無逐一審究之必要，併此敘明。
柒、據上論結：本件原告之訴為無理由，依民事訴訟法第78條，
    判決如主文。
中    華    民    國    98    年    12    月    14    日
                    民事鳳山分庭法  官  何悅芳
正本係照原本作成。
如不服本判決，應於送達後20日內，向本院提出上訴狀並表明上
訴理由，如於本判決宣示後送達前提起上訴者，應於判決送達後
10日內補提上訴理由書（須附繕本）。
中    華    民    國    98    年    12    月    14    日
                                書記官  陳俐嫺
 附表：
┌──┬────┬──────┬──────────────┐
│爭點│請求項  │主張事由    │證據                        │
│編號│        │            │                            │
├──┼────┼──────┼──────────────┤
│1   │12      │不具新穎性及│證據1之先前技術             │
│    │        │進步性      │                            │
├──┼────┼──────┼──────────────┤
│2   │12      │不具新穎性  │證據5                       │
├──┼────┼──────┼──────────────┤
│3   │12      │不具進步性  │證據2                       │
├──┼────┼──────┼──────────────┤
│4   │12      │不具進步性  │證據5結合證據5之先前技術    │
├──┼────┼──────┼──────────────┤
│5   │12      │不具進步性  │證據2結合證據3              │
├──┼────┼──────┼──────────────┤
│6   │12      │不具進步性  │證據3結合證據4              │
├──┼────┼──────┼──────────────┤
│7   │12      │不具進步性  │證據3結合證據5              │
├──┼────┼──────┼──────────────┤
│8   │12      │不具進步性  │證據3結合證據6              │
├──┼────┼──────┼──────────────┤
│9   │申請專利│產業上理由性│理由見民事答辯狀（一）第2 頁│
│    │範圍及說│、違反專利法│第壹點                      │
│    │明書記載│第19條、20條│                            │
│    │問題    │第1 項前段、│                            │
│    │        │71條第3及4款│                            │
└──┴────┴──────┴──────────────┘


司法院資訊處製作；財團法人民間司法改革基金會備份。
